臺灣新竹地方法院民事裁定　　　　　　100年度司財管字第6號
聲　請　人　陳在效
上列聲請人請求指定遺產管理人事件，本院裁定如下：
    主  文
選任林言丞律師為被繼承人許美月（女，民國○○年○ 月○○日生，
身分證統一編號：Ｚ000000000號，生前最後住所：新竹縣竹北市
新崙里17鄰縣政21街45號）之遺產管理人。
准對被繼承人許美月之繼承人為承認繼承之公示催告。
如有被繼承人許美月之大陸地區以外之繼承人，應自本公示催告
最後登載公報、新聞紙或其他相類之傳播工具之日起捌個月內向
本院陳報承認繼承，如不於公示期限內申報承認繼承時，被繼承
人之遺產於大陸地區之繼承人依法繼承、清償債權並交付遺贈物
後有賸餘者歸屬國庫。
聲請人應於收受本裁定之日起貳拾日內，將本裁定登載於公報、
新聞紙或其他相類之傳播工具，並將登載證據檢送本院，逾期視
為撤回公示催告之聲請。
聲請程序費用新臺幣壹仟元由被繼承人許美月之遺產負擔。
    理  由
一、按繼承開始時，繼承人有無不明，而無親屬會議或親屬會議
    未於一個月內選定遺產管理人者，利害關係人得聲請法院選
    任遺產管理人，並由法院依公示催告程序，定六個月以上之
    期限，公告繼承人，命其於期限內承認繼承，民法第1178條
    定有明文。又先順序繼承人均拋棄其繼承權者，由次順序之
    繼承人繼承，其次順序繼承人有無不明或於民法第1138條所
    定第四順序之繼承人均拋棄繼承者，準用上開關於無人承認
    繼承之規定，此觀同法第1176條第6項之規定意旨亦明。
二、本件聲請意旨略以：被繼承人許美月於民國98年9 月22日死
    亡，且遺有坐落新竹縣竹北市○○段291 地號、10、12建號
    之不動產，聲請人對其尚有受讓債權新臺幣15,809,442元未
    受償；因被繼承人之第一、二、三順位法定繼承人均已拋棄
    繼承，是否仍有應繼承之人不明，且無親屬會議於一個月內
    選定遺產管理人，致聲請人之債權無法行使。聲請人為行使
    債權，保障其權益，應屬具有法律上之利害關係，為此依法
    聲請選任被繼承人許美月之遺產管理人等語。
三、經查，聲請人前開主張，業據其提出債權證明文件、繼承系
    統表、土地登記謄本、建物登記謄本、除戶謄本、戶籍謄本
    、本院99年2月9日新院燉家慈99司家聲90字第001386號、99
    年8月18日新院燉家慈99司家聲524字第007816號及100年5月
    3日新院燉家軒一100司家聲311字第004428號民事庭函、100
    年3 月22日新院燉98司執聖字第7357號民事執行處函等影本
    為證，並據本院依職權調閱98年度司繼字第282 號、98年度
    司繼字第292號、99年度司繼字第174號及99年度司繼字第72
    3 號拋棄繼承卷宗查核屬實；又被繼承人死亡迄今已逾民法
    第1177條所定一個月期間，仍無親屬會議選任之遺產管理人
    向本院陳明或向聲請人為處理債務之表示，堪認被繼承人所
    遺財產現確處於無人繼承、無人管理之狀態，則本件即有為
    被繼承人所遺財產選任遺產管理人之必要。
四、按遺產管理人之設，旨在管理保存及清算遺產，以免遺產散
    失，是以遺產管理人具有相當之公益色彩；又選任遺產管理
    人，除慮及管理遺產之公平性外，須考慮其適切性，須優先
    選任與遺債債權人無利害共同關係而得忠誠處理者為宜。本
    院已函請新竹律師公會推薦有意願擔任本件遺產管理人之人
    選，經該律師公會函覆推薦林言丞律師擔任本件遺產管理人
    ，此有該律師公會100年6月1日（100）新律字第073 號函在
    卷可參。本院審酌林言丞律師具有專業知識及能力，當可秉
    持其專業倫理擔當此具公益性質之遺產管理人任務，因此選
    任林言丞律師為本件被繼承人所遺遺產之遺產管理人，應屬
    適當，併依民法第1178條第2 項規定為承認繼承之公示催告
    。
五、次按公示催告之公告，應黏貼於法院之公告處，並登載於公
    報、新聞紙或其他相類之傳播工具。前項登載公報、新聞紙
    或其他相類之傳播工具之日期或期間，由法院定之。聲請人
    未依前項規定登載者，視為撤回公示催告之聲請，民事訴訟
    法第542 條定有明文。又民事訴訟法第542條及第543條之規
    定，除申報權利期間外，於依民法第1178條所為之公示催告
    準用之，亦為非訟事件法第152 條所明定。準此，本院既准
    對於被繼承人許美月之繼承人為承認繼承之公示催告，爰併
    依上開規定裁定如主文第4項所示。
六、依非訟事件法第 157 條，裁定如主文。
七、如不服本裁定，應於送達後10日內向本院提出抗告狀，並應
    繳納抗告費用新台幣1,000 元。
中    華    民    國   100    年    6     月    8     日
                  家事法庭司法事務官  辛福壽